高雄高等行政法院簡易判決
　　　　　　　　　　　　　　　　九十四年度簡字第三十四號
原　　　告　李廷暉即澄村企業行
被　　　告　高雄市政府
代　表　人　甲○○　代理市長
訴訟代理人　乙○○
上列當事人間因藥事法事件，原告不服行政院衛生署中華民國九
十三年十二月一日衛署訴字第０九三００三七二五六號訴願決定
，提起行政訴訟。本院判決如下：
　　主  文
原告之訴駁回。
訴訟費用由原告負擔。
　　事實及理由
甲、程序部分：
    本件原告起訴後，被告之代表人謝長廷市長業於民國（下同
    ）九十四年二月一日起，改由甲○○市長代理接任，茲被告
    新任代表人甲○○代理市長具狀聲明承受訴訟，核無不合，
    應予准許，合先敘明。
乙、實體部分：
一、緣原告係高雄市○○路二八一巷二十二弄二號一樓「澄村企
    業行」負責人，其因於九十二年七月二十六日在中國時報第
    三版刊登「上醫倒立機」廣告，內容宣稱「李廷暉先生首創
    『倒立位療法』大公開‧‧‧提昇免疫力、恢復自癒力，顛
    覆傳統、免醫生、拒針藥、腰痠背痛、ＤＩＹ‧‧‧」等文
    詞，經行政院衛生署查獲移由被告所屬衛生局查證認為系爭
    產品非藥物，依法不得為醫療效能之宣傳，被告乃以原告違
    反行為時藥事法第六十九條規定，並依同法第九十一條第一
    項規定，於九十二年十月十三日以高市府衛藥字第０九二０
    ０五五五０三號處分書處以原告新臺幣（下同）六萬元罰鍰
    ，原告不服，向被告提出異議書申請複核，未獲變更，原告
    仍未甘服，遂提起本件行政訴訟。
二、原告起訴主張略謂：（一）查原告固然刊登系爭廣告，惟並
    未對於「上醫倒立機」宣傳有「提昇免疫力、恢復自癒力」
    等涉及療效詞句，原告於九十二年九月二十三日在被告所屬
    衛生局鼓山區衛生所之談話筆錄，係坦承有刊登系爭廣告，
    而非坦承對於「上醫倒立機」宣傳有「提昇免疫力、恢復自
    癒力」等涉及療效詞句。此觀諸系爭廣告之整體，其內容係
    ：「李廷暉先生首創『倒立位療法』大公開。『倒立位運動
    』重建脊柱結構。簡單、經濟、廣效。提昇免疫力、恢復自
    癒力。顛覆傳統、免醫生、拒針藥、腰痠背痛、ＤＩＹ。專
    利產品『上醫倒立機』。居家保健、自療必備」等語，依一
    般人生活經驗，可明顯得知所謂「簡單、經濟、廣效、提昇
    免疫力、恢復自癒力、顛覆傳統、免醫生、拒針藥、腰痠背
    痛、ＤＩＹ」等語，均係描述原告所研創之「倒立位療法」
    中供一般民眾自行從事之「倒立位運動」。至於「上醫倒立
    機」雖亦出現在同一廣告中，惟由其前後文可以看出，原告
    僅以「居家保健、自療必備」等語宣傳該倒立機，亦即「提
    昇免疫力、恢復自癒力」等涉及療效詞句，係用以宣傳「倒
    立位運動」，而非其運動器材甚明。又原告研創「倒立位療
    法」，更著有「倒立位運動」一書（九十一年間高雄復文圖
    書出版社出版），該書內容係教導讀者以倒立之方式運動，
    達到提昇免疫力、恢復自癒力之目的，其中第八十九頁亦說
    明：「倒立機是一部構造非常簡單的器材，它不會『治』什
    麼病，‧‧‧所有的治癒效果都是來自使用者的毅力與恒心
    ‧‧‧」等語，足證上開所謂「提昇免疫力、恢復自癒力」
    等用語，並非指倒立機，而是指倒立位運動甚明。（二）又
    查系爭「倒立機」，係一市面上銷售已久，普遍存在之運動
    器材，作用僅在將人體置於倒立之姿勢，而將人體置於倒立
    之姿勢，本身並無任何效能可產生，如要產生「提昇免疫力
    、恢復自癒力」之效果，則必須從事原告李廷暉所首創之「
    倒立位運動」療法，才能幫助調整異常結構、通暢經絡、氣
    血循環，身體自然健康，免疫力自然增加，細胞之復原能力
    增強，絕非只要購買「上醫倒立機」，即可達成上揭保健功
    效，是訴願決定及原處分均認系爭廣告係宣傳「上醫倒立機
    」具有療效，顯係誤解。（三）綜上所述，原告並未以系爭
    廣告宣傳「上醫倒立機」具有「提昇免疫力、恢復自癒力」
    之療效，正如運動鞋之廠商不會在慢跑鞋之廣告宣傳其慢跑
    鞋具有「促進新陳代謝、幫助血液循環」等功效，且系爭廣
    告亦無使消費者誤認「上醫倒立機」具有醫療效果之虞，是
    原告所刊登系爭廣告，並無違反藥事法第六十九條規定，故
    請撤銷訴願決定及原處分云云。被告則以：（一）按「本法
    所稱藥物，係指藥品及醫療器材。」、「非本法所稱之藥物
    不得為醫療效能之標示或宣傳。」、「違反‧‧‧、第六十
    九條、‧‧‧規定者，處新臺幣六萬元以上三十萬元以下罰
    鍰。」為行為時之藥事法第四條、第六十九條及第九十一條
    第一項所明定。（二）查所謂醫療效能之認定，以產品宣稱
    可預防、改善、減輕、治療某些特定生理情形或宣稱產品對
    某些症狀有效，以及足以誤導一般消費者以為使用該產品可
    達到預防、改善、減輕、治療某些症狀之情形等加以判斷。
    卷查本件「上醫倒立機」產品，非屬前揭藥事法所稱之藥物
    ，依法不得為醫療效能之宣傳，惟原告卻於上述時間以報紙
    刊登「李廷暉先生首創『倒立位療法』大公開‧‧‧提昇免
    疫力、恢復自癒力、顛覆傳統、免醫生、拒針藥、腰痠背痛
    、ＤＩＹ」等文詞之廣告，已足以使一般消費者誤認使用該
    產品，可達到改善、減輕或治療其所述之症狀；又高雄市鼓
    山區衛生所人員曾於九十二年九月二十四日約談原告，原告
    亦坦稱刊登系爭廣告，此有系爭廣告及經原告簽章確認之九
    十二年九月二十四日被告所屬衛生局抽查紀錄表附卷可稽，
    是原告之違規事實，足可認定。（三）次查，原告雖一再辯
    稱系稱廣告係描述其所研創之「倒立位療法」中供一般民眾
    自行從事之「倒立位運動」，而非描述從事倒立位運動所需
    之運動器材「上醫倒立機」，原告之廣告客觀上並無明示、
    暗示或影射該運動使用之倒立機具有特定醫療效能云云。惟
    查，系爭廣告除有原告所稱其自創之所謂「倒立位療法」，
    並有「上醫倒立機」器材圖片及佐以「提昇免疫力、恢復自
    癒力、顛覆傳統、免醫生、拒針藥、腰痠背痛、DIY‧‧‧
    」
    等涉及醫療效能之文詞，究其整體表現，顯係將該器材與其
    所謂「倒立位療法」或「倒立位運動」相結合，實難謂無醫
    療效能之宣傳，是其所訴，顯非有理由。（四）末查，藥事
    法之立法精神為「中華民國衛生法規導源於『憲法第一百五
    十七條』國家為增進民族健康應普遍推行衛生保健事業及公
    醫制度。」鑑於藥事之管理行為有別於一般商業行為，其對
    民眾生命財產影響甚劇，自當從嚴從實加以監督管理，藉以
    提高國民使用藥物品質與安全，使民眾消費之權益獲得保障
    。故原告以上述誇大、易產生誤解之詞句為廣告內容，以招
    徠消費者上門消費，與藥事法不合，其次被告考量原告乃第
    一次違規，依據同法第九十一條規定，只選擇最輕之法律效
    果處罰鍰最低額六萬元，業已兼顧法、理、情及行政目的之
    達成，易言之，本處分並無違法或不當之處，並無違反比例
    原則，故請將原告之訴駁回等語置辯。
三、按「本法所稱藥物，係指藥品及醫療器材。」、「非本法所
    稱之藥物，不得為醫療效能之標示或宣傳。」、「違反第六
    十條第二項、第六十三條、第六十五條、第六十九條、第八
    十條第一項第一款至第三款規定之一，或調劑、供應管制藥
    品違反第六十條第一項規定者，處新臺幣六萬元以上三十萬
    元以下罰鍰。」分別為行為時藥事法第四條、第六十九條及
    第九十一條第一項所明定。
四、經查，原告係高雄市○○路二八一巷二十二弄二號一樓「澄
    村企業行」負責人，其因於九十二年七月二十六日在中國時
    報第三版刊登「上醫倒立機」廣告，內容宣稱「李廷暉先生
    首創『倒立位療法』大公開‧‧‧提昇免疫力、恢復自癒力
    ，顛覆傳統、免醫生、拒針藥、腰痠背痛、ＤＩＹ‧‧‧」
    等文詞，嗣經行政院衛生署查獲移由被告所屬衛生局查證認
    為系爭產品非藥物，依法不得為醫療效能之宣傳，被告乃以
    原告違反行為時藥事法第六十九條規定，並依同法第九十一
    條第一項規定，處以原告六萬元罰鍰，原告不服，向被告提
    出異議書申請複核，未獲變更等情，為兩造所不爭執，並有
    被告九十二年十月十三日高市府衛藥字第０九二００五五五
    ０三號行政處分書及被告所屬衛生局九十二年十一月十四日
    高市衛藥字第０九二００三七五八四號函附於原處分卷，堪
    以信實。
五、原告雖仍執前詞以為爭執，惟查，所謂醫療效能之認定，以
    產品宣稱可預防、改善、減輕、治療某些特定生理情形或宣
    稱產品對某些症狀有效，以及足以誤導一般消費者以為使用
    該產品可達到預防、改善、減輕、治療某些症狀之情形等加
    以判斷。而本件系爭「上醫倒立機」，並非藥品及醫療器材
    ，非屬上開藥事法所稱之藥物，依法不得為醫療效能之宣傳
    。復觀諸原處分卷所附原告於九十二年七月二十六日在中國
    時報第Ｃ３版所刊登之廣告其文字內容略稱：「李廷暉先生
    首創『倒立位療法』大公開，『倒立位運動』重建脊柱結構
    ‧‧‧提昇免疫力、恢復自癒力，顛覆傳統、免醫生、拒針
    藥、腰痠背痛、ＤＩＹ，專利產品『上醫倒立機』，居家保
    健，自療必備‧‧‧。」等語，並附有『上醫倒立機』之圖
    片，結合其文字及圖片之內容綜合觀察，已足以使一般消費
    者誤認使用該產品可達到其所述之療效，確已涉及醫療效能
    之宣傳，並無疑義。再者，被告所屬衛生局鼓山區衛生所人
    員，曾於九十二年九月二十四日約談原告，原告亦承認刊登
    系爭廣告，此有經原告簽章確認之九十二年九月二十四日被
    告所屬衛生局抽查紀錄表附於原處分卷可憑，足見原告違規
    事證明確。揆諸上開規定，被告處以原告罰鍰六萬元，並無
    不合。
六、綜上所述，原告主張既無足採，則被告以原告之「上醫倒立
    機」非屬藥物，違反行為時藥事法第六十九條規定，為醫療
    效能之宣傳，依同法第九十一條第一項之規定，處原告六萬
    元之罰鍰，經核並無違誤，訴願決定予以維持，亦無不合，
    原告訴請撤銷為無理由，應予駁回，並不經言詞辯論為之。
據上論結，本件原告之訴為無理由，爰依行政訴訟法第二百三十
六條、第二百三十三條第一項、第一百九十五條第一項後段、第
九十八條第三項前段，判決如主文。
中　　華　　民　　國　九十四　年　  四  　月　二十九  日
                  第二庭      法  官  林勇奮
以上正本係照原本作成。
如不服本判決，應於送達後二十日內，向本院提出上訴狀並表明
上訴理由，如於本判決宣示後送達前提起上訴者，應於判決送達
後二十日內補提上訴理由書（須按他造當事人人數附繕本）。提
起上訴應預繳送達用雙掛號郵票七份（每份三十四元）。
中　　華　　民　　國　九十四　年　  四  　月　二十九  日
                              書記官  黃玉幸
附註:
行政訴訟法第二百三十五條（第一項、第二項）:
對於適用簡易程序之裁判提起上訴或抗告，須經最高行政法院之
許可。
前項許可，以訴訟事件所涉及之法律見解具有原則性者為限。
